臺灣高等法院刑事判決　　　　　　　　96年度上訴字第2404號
　上　訴　人
　即　被　告　地○○
　　　　　　　　　　　號
　　　　　　　　　　　（現另案羈押於臺灣臺北看守所）
上列上訴人因偽造文書等案件，不服臺灣臺北地方法院95年度訴
字第 376號，中華民國96年5月7日第一審判決（起訴案號：臺灣
臺北地方法院檢察署94年度偵字第12284、16172號），提起上訴
，本院判決如下：
    主  文
原判決撤銷。
地○○共同連續行使偽造私文書，足以生損害於他人，處有期徒
刑肆年，減為有期徒刑貳年。扣案如附表三所示之物品均沒收。
    事  實
一、地○○為幸福人壽保險股份有限公司（下稱幸福人壽公司）
    之業務員，張新弼（另案通緝中）則為幸福人壽公司新竹第
    一營業部之部經理，因幸福人壽公司與中華民國退伍軍人協
    會（下稱退伍軍人協會）先後於民國（下同）91年3月7日及
    6月6日簽訂備忘錄及協議書，雙方約定由幸福人壽公司提供
    優惠儲蓄保險商品（下稱系爭保險契約）供退伍軍人協會之
    會員及眷屬投保，該公司並指派張新弼為服務與聯繫窗口，
    詎張新弼見有機可乘，竟與地○○共同基於意圖為自己不法
    所有及行使偽造私文書之概括犯意聯絡，明知保險契約應由
    幸福人壽保險公司於批准承保並收受保費後寄予要保人，而
    不得自行印製，竟由地○○先於 91年7月間委由不知情之廣
    告設計業者涂庭禎自行印製幸福人壽公司保險契約之封面與
    封套，而連續由張新弼與地○○於附表一所示之時間，分別
    前往如附表一所示之要保人巳○○等人處所，假藉幸福人壽
    公司名義，推銷系爭保險契約，佯稱可購買系爭保險商品獲
    取保險利益，致該等客戶均陷於錯誤而填具要保書，表示欲
    購買系爭保險契約之意，並將如附表一所示總金額達新臺幣
    （下同）四千九百二十四萬八千八百零六元之保險費交予張
    新弼、地○○或不知情之王志中收受，地○○與張新弼再出
    具偽造之送金單或繳費收據，表示幸福人壽公司已收受保險
    費並核准客戶申請之保險契約，復以其名義，或冒用「李麗
    雪」之名義，偽造保險契約內頁，連同上開偽造之保險契約
    封套與封面，交予如附表一所示之要保人，惟實際上卻未向
    幸福人壽公司投保，反將其等所收受之上開保險費，存入不
    知情之地○○妻子王亦文（另經檢察官為不起訴處分確定）
    設於合作金庫商業銀行股份有限公司（下稱合作金庫銀行）
    景美分行0000000000000號帳戶、華南商業銀
    行股份有限公司（下稱華南商銀）敦北分行0000000
    00000號帳戶，或存入張新弼所設立、嗣由地○○擔任
    負責人之滬康奈米生化科技股份有限公司（下稱滬康公司）
    設於合作金庫銀行北新竹分行之000000000000
    0號帳戶，再轉存入地○○設於日盛國際商業銀行股份有限
    公司（下稱日盛商銀）樹林分行之00000000000
    000號支票帳戶，供渠等花用，致生損害於幸福人壽公司
    之利益及管理保險契約之正確性，以及要保人與被保險人所
    應得之保險利益。嗣因要保人Ｄ○○等人於 93年8月23日前
    往幸福人壽公司表示未領取到 91年8月23日所購買之保單第
    二週年生存金，幸福人壽公司經以電腦查詢後，發覺該公司
    並無Ｄ○○所持有之保單，亦無該等保單號碼，乃提出告訴
    並經警至地○○位於新竹市○○路一七九巷十六之二號一樓
    住處實施搜索，並扣得如附表二所示之物品，始查悉上情。
二、案經幸福人壽公司告訴及內政部警政署刑事警察局移送臺灣
    臺北地方法院檢察署檢察官偵查起訴。
    理  由
一、訊據上訴人即被告地○○供承擔任幸福人壽公司之業務員，
    負責保險招攬及收取客戶保費，有於上開時間，因幸福人壽
    公司與退伍軍人協會簽訂合約約定由幸福人壽公司提供系爭
    保險契約供退伍軍人協會之會員及眷屬投保，因而受當時公
    司經理張新弼指揮，負責系爭保險契約之推銷與相關業務，
    並有招攬如附表一所示之要保人投保，而將所收取之保險費
    存入前揭各該帳戶，嗣並未將如附表一所示要保人所簽之要
    保書繳回公司稽核，並將其自行委託廣告設計業者涂庭禎印
    製封面及封套之幸福人壽公司保險契約及送金單交給如附表
    一所示之要保人等事實，惟否認有何詐欺取財及偽造文書犯
    行，辯稱：伊是受張新弼指示的，跟客戶簽約的要保書是公
    司的，簽約後交給要保人的保險契約及送金單都是張新弼交
    給伊的，因為張新弼跟伊說這是專案保險，伊認為專案是真
    的，所以就依張新弼指示將所收之保險費匯入指定之帳戶云
    云。經查：
(一)如附表一所示之被害人宙○、甲○○、庚○、辛○、己○○
    、辰○○、乙○○、丙○○、戊○○、玄○○、丁○、酉○
    ○、申○○、Ａ○○、王雲卿、卯○○、魏家杞、黃○○、
    亥○○、寅○○、癸○○、丑○○、子○○、戌○○、宇○
    ○、天○○、午○、未○○等人，如何因被告或同案被告張
    新弼等人向渠等招攬系爭保險契約，因而同意購買系爭保險
    契約而簽訂如附表一各編號所示之契約內容，並依約交付保
    費予被告等人，嗣發覺被告等人並未據實向幸福人壽公司投
    保，該保險契約並不成立，致其等無法受有保險利益等情，
    此據被害人宙○、甲○○、庚○、辛○、己○○、辰○○、
　　乙○○、丙○○、戊○○、玄○○、丁○、酉○○、申○○
  　、Ａ○○、王雲卿、卯○○、魏家杞、黃○○、亥○○、寅
    ○○、癸○○、丑○○、子○○、戌○○、宇○○、天○○
    、午○、未○○等人分別於警詢時證述綦詳在卷（見九十四
    年度偵字第一二二八四號偵查卷（一）第 76頁至第142頁、
    第152頁至第154頁），證人即被害人Ｄ○○於原審法院審理
    時並到庭證稱：伊是在退伍軍人協會開會時看見傳單，一開
    始均與張新弼聯繫系爭保險契約之相關事項，後來張新弼指
    派被告與伊接洽，伊並將保險費交予被告。巳○○、Ｃ○○
    之保單也都是在伊事務所親自辦理，並將保費交予被告，而
    被告則交付送金單與保險單給他們，但是事後向幸福人壽公
    司查詢第二年生存年金未給付之原因時，才發現根本沒有投
    保，幸福人壽公司也表示對此事不再負責云云（見原審卷（
    二）第98頁至第105頁），另證人即被害人丁○於原審法院
    審理時證稱：伊是在退伍軍人協會開會時看見傳單，才知道
    有系爭保險契約可購買，當時係被告提供要保書給伊簽約，
    保費也是伊交給被告本人，但被告卻未向幸福人壽公司投保
    ，之後伊也無領取保單利息云云（見原審卷（二）第107 至
    第111頁）﹔而證人Ｂ○○於原審法院審理時亦證稱：在退
    伍軍人協會開會時見到宣傳單才會與被告及張新弼接洽投保
    事宜，惟投保之後僅前兩年領到利息，之後向幸福人壽公司
    查詢才發現電腦中根本沒有伊投保之資料云云（見原審卷第
    113頁至第116頁），茲如附表一所示之要保人於附表一所示
    期間，各分別簽訂要保書表示欲向幸福人壽公司投保系爭保
    險契約之意，並依約繳付各如附表一所示之保費予被告或張
    新弼，或交由王志中收取，惟幸福人壽公司經查核後卻均無
    如附表一所示之要保人投保資料等情，此為被告所不否認，
    並據證人蔡名娥、王志中於原審法院審理時證述在卷（見原
    審卷（二）第84至94頁），且並經警於上開時間在被告位於
    新竹市○○路179巷16之 2號1樓查獲本應交由幸福人壽公司
    核批之如附表一所示張甘妹等人之幸福人壽公司要保書60份
    在卷可稽，而被告及張新弼冒用李麗雪之名義製作保險契約
    內頁，亦據證人李麗雪於原審法院審理時證述在卷（見原審
    卷（二）第175、176頁），而幸福人壽公司與退伍軍人協會
    簽約提供系爭保險契約，指定張新弼為負責人，而如附表一
    所示之要保人均已簽訂要保書投保，且繳付保費共計四千九
    百二十四萬八千八百零六元予被告或張新弼，或交由王志中
    收取，惟經幸福人壽公司查核後卻均無如附表一所示之投保
    資料等情，並有中華民國退伍軍人協會會員暨會屬優惠專案
    傳單一紙、備忘錄影本一紙、契約書影本一份、扣案如附表
    一所示之要保書六十份、附表一編號一、二、八、九、十二
    、十六、十八、十九、二十七、三十七、三十八、四十、四
    十一、四十四、四十七、四十八、五十六、五十七號之保險
    書十八份、被害人乙○○繳費收據一份、被害人玄○○存簿
    內頁轉帳明細一份、被害人黃○○之送金單一紙、被害人Ｄ
    ○○、Ｃ○○之送金單各一紙、被害人張甘妹送金單二紙、
    繳費收據三紙等附卷可參（見九十四年度偵字第一二二八四
    號偵查卷（一）第94、95、103頁、卷（二）第 127、228至
    282、307至310、卷（三）第11至130、146至204、224至232
　　頁、245至第361頁、九十三年度他字第六四八六號卷第49至
  　52 頁、59至61頁）。
(二)被告假藉幸福人壽公司名義，向如附表一所示之要保人招攬
    系爭保險契約，並將其自行委託廣告設計業者涂庭禛印製封
    面及封套之幸福人壽公司保險契約及送金單交給如附表一所
    示之要保人，而所收取之保費並未繳回幸福人壽總公司，亦
    未向總公司回報要保人之資料投保，而係依張新弼指示存入
    王亦文帳戶或存入滬康公司及其自己之帳戶，嗣如需用款，
    其及張新弼即自上開帳戶中提領花用而其亦曾前往郵局使用
    幸福人壽公司名義匯款至要保人帳戶，支付保險利息或解約
    金等情，此據被告迭於偵審時供承在卷，核與王亦文於警詢
    及偵查時供述之情節相符（見同上偵字第 12284號卷（一）
    第24頁至第25頁、第323頁至第324頁），並有郵政國內匯款
    執據十七紙、臺北國際商業銀行西門分行九十三年九月二十
    四日字第○○三一九號函、合作金庫銀行北屯分行九十三
    年十月十五日合金北屯字第○九三○○○五三五四號函、華
    南商銀西門分行九十三年九月十五日華西存字第二一○號
    函、合作金庫銀行北新竹分行九十三年九月二十二日合金北
    新營字第○九三○○○四六七○號函、合作金庫銀行景美分
    行九十三年十月十一日合金景存字第○九三○○○五二二四
    號函等附卷可稽（見九十四年度偵字第六一三○號卷第16至
    33 頁、九十四年度偵字第一二二八四號偵查卷（一）第163
    至 206頁），被告雖辯稱伊是受張新弼之指示行事，與要保
    人簽約後交給要保人之保險契約及送金單均是張新弼交給伊
    的。伊以為這是專案保險，所以才依張新弼之指示將所收取
    之保費匯入指定之帳戶云云，惟查被告於本院審理時供承保
    險契約之封套、封面都是自己印的，伊知道這些都不可以自
    己印云云，以被告為一具有社會經驗之成年人，依一般社會
    經驗，擔任保險公司之業務員，如其確實為公司招攬保險客
    戶，自當以公司統一印製之保險契約與要保人簽約，並將要
    保書及要保人所交付之保險費繳回公司，由公司審核承保後
    製作保險單或保險契約書交付要保人，並憑以計算業務員所
    可領取之業績獎金，殊無將收取之保費匯入私人帳戶，更無
    將自行印製封面及封套之保險契約交付予要保人之理，且幸
    福人壽公司亦訂有首期送金管理機制，要求檢視送金單並繳
    回公司契約部門審核，此有幸福人壽公司內部稽核制度文件
    乙份在卷可參（見九十三年度他字第六四八六號卷第 346至
    358 頁），詎被告竟未依此規定辦理，於收受要保人給付之
    保險費後，既未將要保人之要保書陳送公司審核，而竟出具
    偽造之送金單或繳費收據，表示幸福人壽公司已收受要保人
    之保險費並核准客戶申請之保險契約，復以其名義，或冒用
    「李麗雪」之名義，偽造保險契約之內頁，連同上開偽造之
    保險契約封套與封面，交付予如附表一所示之要保人，其有
    偽造上開私文書並持以行使之犯行甚明，另查被告於張新弼
    之後並接任滬康公司之負責人，此有臺北市政府九十三年九
    月二十二日府建商字第○九三二○三○六六○○號函附滬康
    公司登記資料乙份附卷可參（見九十四年度偵字第一二二八
    四號卷（一）第207至214頁），而滬康公司之金錢事務均為
    被告所處理，有資金需要時即自上開滬康公司之帳戶提領花
    用，此據被告供述在卷，則被告更應知悉滬康公司並非幸福
    人壽公司之子公司或關係企業，要無以滬康公司名義收受其
    與張新弼以幸福人壽公司招攬系爭保險所收取之保險費之理
    ，其於收受要保人所交付之保費時顯有為自己不法所有之意
    圖甚明，茲幸福人壽公司與退伍軍人協會前固簽有備忘錄及
    協議書，約定由幸福人壽公司提供系爭優惠之保險契約產品
    ，惟縱系爭保險契約具有專案保險性質，然業務員對外招攬
    此等專案保險，並無即得將所收取之保費匯入私人帳戶而無
    需繳回公司並自行花用，是被告所辯因認此係專案投保之保
    費，始未繳回公司云云，要係卸責之詞，實難採信。綜上，
    被告明知系爭送金單及保險契約之封套封面均是其與張新弼
    自行製作並提出予如附表一所示之要保人，表示幸福人壽公
    司已收受保險費並核准客戶投保系爭保險契約，惟其等所實
    際收取之保險費並未繳回幸福人壽公司，反匯入證人王亦文
    、滬康公司或其等之私人帳戶，嗣並以幸福人壽公司名義自
    行匯款至要保人，佯以支付保單利息，實則為掩飾未向幸福
    人壽公司投保之情，其有詐欺取財與行使偽造私文書之犯行
    ，實堪以認定。
(三)至被告雖辯稱就附表一編號31要保人為『申○○』、編號34
    要保人為『澎湖縣河北同鄉會』及編號60要保人為『午○』
    部分，伊已將收取之保費繳回幸福人壽公司云云，惟查於附
    表一編號31、34、60所示時間，並無『申○○』、『澎湖縣
    河北同鄉會』及『午○』向幸福人壽公司投保如附表一所示
    之保險內容，該公司亦無核發各該保險單之情事，已如前述
    ，至依幸福人壽公司存檔之保險資料所載，『申○○』、『
    澎湖縣河北同鄉會』及『午○』固有於 92年1月17日經由被
    告招攬向幸福人壽公司投保保險，惟其投保之時間、投保保
    險之種類、保險金額及所繳交之保險費等均與附表一編號31
    、34、60所示被告與各該要保人簽訂之要保書及保險契約內
    容不同，此有告訴人幸福人壽保險公司提出申○○、澎湖縣
    河北同鄉會及午○於 92年1月17日保險資料與附表一編號31
    、34、60要保書及保險契約內容對照表附卷可參，而依附表
    一編號31、34、60之要保書並係於上開時地經警在被告住處
    查獲，足見被告並無將附表一編號31、34、60之要保人之要
    保書及所收取之保費呈由幸福人壽公司核批，而係將假藉幸
    福人壽公司向附表一編號31、34、60所示之要保人騙取之保
    費據為己用，縱嗣後被告有以該三人名義向幸福人壽保險公
    司投保，亦屬犯罪後之態度問題，並不因之影響被告原所涉
    犯之上揭犯行。而本件被告罪證已臻明確，被告於本院審理
    時聲請傳喚當時亦參與系爭保險契約之證人王志中及附表一
    編號31、34、60所示之要保人申○○、壬○○、午○等人，
    本院認無傳訊之必要，附此敘明。
  綜上所述，被告所辯各節，要係卸責之詞，殊無足採，事證明
  確，被告犯行，應堪認定。
二、查幸福人壽公司與退伍軍人協會雖確實簽訂契約，由幸福人
    壽公司提供系爭優惠之保險契約產品，而被告與張新弼向如
    附表一所示之人推銷系爭保險契約後，並未實際將所收取之
    保險費繳回公司辦理承保手續，而係自行偽造保險契約之封
    面、封套及內頁，並偽造幸福人壽公司之送金單或繳費收據
    ，表示幸福人壽公司已收受保險費並核准客戶申請之保險契
    約，其所為自足生損害於幸福人壽公司之利益及管理保險契
    約之正確性，暨要保人與被保險人所應得之保險利益。是核
    被告所為，係犯刑法第216條、第210條之行使偽造私文書罪
    及同法第339條第1項之詐欺取財罪。被告與張新弼間，就上
    開犯行有犯意聯絡及行為之分擔，為共同正犯。又被告偽造
    私文書後，進而持以行使，其偽造私文書之低度行為應為行
    使之高度行為所吸收，不另論罪。至公訴意旨認被告將所收
    取之保費未繳回幸福人壽公司，所為係犯刑法第336條第2項
    之業務侵占罪嫌云云，惟查被告係假藉幸福人壽公司名義，
    向如附表一所示之人佯稱可向向幸福人壽公司辦理系爭保險
    契約，而以此不實之事項使其等陷於錯誤並交付保險費，實
    則被告並無為其等向幸福人壽公司投保之意，而如附表一所
    示之要保人亦未與幸福人壽公司有任何契約關係，則被告所
    收取之保費，即非其業務上所持有之物，而係使用詐術所詐
    欺取得之物，此公訴意旨亦認被告以幸福人壽保險公司名義
    向附表一所示之客戶表示可購買系爭保險契約獲取保險利益
    為由，致該客戶填具要保書及支付保險費與被告等人，而被
    告則出具送金單及偽造之保險單供客戶收執，表示幸福人壽
    公司已收取保費並核准客戶申請之保險契約，惟實際上被告
    並未將保費及要保書繳回幸福人壽公司，而幸福人壽公司亦
    無附表一所示要保人之投保事實等情，是公訴意旨顯已載明
    被告如何向附表一所示要保人詐取保險費之事實，公訴人就
    此部分起訴法條，尚有未洽，應予變更。而查刑法第 339條
    第1項所定罰金刑部分，依罰金罰鍰提高標準條例第 1條第1
    項前段規定，原規定就其原定數額提高十倍，茲依刑法施行
    法第1條之1規定中華民國94年1月7日刑法修正施行後，刑法
    分則編所定罰金之貨幣單位為新臺幣，而94年1月7日刑法修
    正時，刑法分則編未修正之條文定有罰金者，自94年1月7日
    刑法修正施行後，就其所定數額提高為三十倍。本次 94年1
    月7日刑法修正時，刑法第 339條第1項並未為修正，而依上
    揭規定，就罰金刑部分之貨幣單位改為新台幣，因而就其所
    定罰金數額提高為三十倍，惟實際上刑法第339條第1項詐欺
    取財罪之構成要件及法定刑並未變更，自無有利或不利而為
    新舊法比較適用之問題，附此敘明。另查被告行為後，刑法
    第55條牽連犯及第56條連續犯之規定，業於94年2月2日修正
    公布刪除，並於95年7月1日施行，本件被告基於概括犯意，
　　以相似之手段，在緊接之時間，先後數次觸犯構成要件相同
  　之詐欺取財及行使偽造私文書罪，依修正前刑法第56條之規
    定，本應依連續犯之規定論以一連續詐欺取財罪及一連續行
    使偽造私文書罪，惟因行為後新法業已刪除連續犯之規定，
    此刪除雖非犯罪構成要件之變更，但顯已影響行為人刑罰之
　　法律效果，自屬法律有變更，依刑法第2條第1項規定，比較
  　新、舊法結果，仍應適用較有利於被告之行為時法即舊法，
    論以連續犯之連續詐欺取財罪及連續行使偽造私文書罪（參
    照最高法院 95年第8次刑事庭會議決議），並加重其刑。又
    被告所犯上開論以一罪之連續詐欺取財罪及連續行使偽造私
    文書罪，依修正後刑法之規定，應分論併罰，而被告所犯上
  　開二罪間，具有方法結果之牽連關係，依修正前即行為時刑
    法第55條牽連犯規定，應從一重處斷，是比較新舊法之規定
    ，以修正前之規定較有利於被告，並依適用法律不宜割裂原
　　則，同應適用修正前即行為時刑法第55條牽連犯之規定，從
  　一重之連續行使偽造私文書罪處斷。原審以被告上述犯行事
    證明確，予以論罪科刑，固非無見，惟查公訴意旨載明被告
    擔任幸福人壽公司業務員，以幸福人壽公司名義，向如附表
    一所示之被害人招攬投保系爭保險契約，惟實際上並無為其
    等向幸福人壽公司投保之意，而以偽造之保險契約及送金單
    交予各該被害人，向各該被害人詐取保險費供己花用，公訴
    意旨以被告擔任幸福人壽公司業務員，而以幸福人壽公司名
    義招攬系爭保險契約，將所收取之保險費據為己有，即認被
    告所為係犯刑法第336條第2項之業務侵占罪，原審未審酌公
    訴意旨指訴被告向如附表一所示各該被害人詐取保費之事實
    ，而就此公訴意旨已載明之犯罪事實所誤引之起訴法條部分
    未予以變更，尚有未洽﹔又本件被告所犯時間係在96年4月2
    4日以前，合於中華民國96年罪犯減刑條例第2條第1項第3款
    減刑之規定，原審未及依法為減刑，尚有未洽，是被告上訴
    意旨猶否認犯行，固無理由，惟原判決既有可議之處，自應
    由本院予以撤銷改判，爰審酌被告之素行、犯罪之動機、目
    的、手段，竟以招攬保險之方法招搖詐騙，因而詐得財物金
    額高達四千多萬元，所生之危害甚鉅、嚴重影響國家保險金
    融秩序，事後雖曾與部分被害人協商賠償，惟仍有絕大部分
    金額尚未償還及犯罪後之態度等一切情狀，仍量處有期徒刑
    4年，並依中華民國96年罪犯減刑條例第2條第1項第3款之規
　　定，減為有期徒刑 2年。至扣案如附表三編號一所示之署押
  　，應依刑法第 219條規定宣告沒收，附表三編號二至五之物
    品，係被告所有供犯本件犯罪所用，依刑法第38條第1項第2
    款宣告沒收，至附表二所示其餘之扣案物品（即附表三所示
    應沒收之物），核與本案犯罪行為無關，不予沒收。
三、至被告另於93年4月間至94年4月7日止，以推銷靈骨塔塔位
    及生前契約為由而向被害人詐取財物，因而涉犯刑法常業詐
    欺罪，經本院95年度上訴字第4180號判處罪刑（現上訴最高
    法院中），此與本案被告於91年、92年間涉犯本案上揭犯行
    ，期間相隔年餘，且先後犯罪手段方式不同，尚難認被告就
    先後兩案係基於概括犯意而為，自無修正前連續犯之裁判上
    一罪關係可言，被告認本案犯行與其另案涉犯之詐欺犯行，
    具有連續犯之裁判上一罪關係，應為該案判決效力所及，尚
    非可採，附此敘明。
據上論斷，應依刑事訴訟法第第369條第1項前段、第364條、第
299條第1項前段、第300條，刑法第2條第1項、修正前刑法第56
條、第55條、刑法第216條、210條、第339條第1項、第219條、
第38條第1項第2款，中華民國96年罪犯減刑條例第2條第1項第3
款、第7條，罰金罰鍰提高標準條例第1條前段，判決如主文。
本案經檢察官吳慧蘭到庭執行職務。
中　　華　　民　　國　　96　　年　　8 　　月　　31　　日
 　　　　　 刑事第五庭    審判長法　官　吳  敦
                                法　官　吳啟民
                                法　官　張傳栗
以上正本證明與原本無異。
如不服本判決，應於收受送達後十日內向本院提出上訴書狀，其
未敘述上訴之理由者並得於提起上訴後十日內向本院補提理由書
（均須按他造當事人之人數附繕本）。
                                書記官  李佩真
中　　華　　民　　國　　96　　年　　8 　　月　　31　　日
附錄：本案論罪科刑法條全文
中華民國刑法第二百十條
偽造、變造私文書，足以生損害於公眾或他人者，處五年以下有
期徒刑。
中華民國刑法第二百十六條
行使第二百十條至第二百十五條之文書者，依偽造、變造文書或
登載不實事項或使登載不實事項之規定處斷。
中華民國刑法第三百三十九條
意圖為自己或第三人不法之所有，以詐術使人將本人或第三人之
物交付者，處五年以下有期徒刑、拘役或科或併科新臺幣三萬元
以下罰金。
以前項方法得財產上不法之利益或使第三人得之者，亦同。
前二項之未遂犯罰之。
【附表二】
┌───┬───────────────┬─────┐
│編  號│    扣  案  物  品  名  稱    │數  量    │
├───┼───────────────┼─────┤
│  一  │如附表一所示張甘妹等人之幸福人│六十份    │
│      │壽公司要保書                  │          │
├───┼───────────────┼─────┤
│  二  │癸○○等人之幸福人壽公司保險書│二十一份  │
├───┼───────────────┼─────┤
│  三  │儲金一覽表                    │六張      │
├───┼───────────────┼─────┤
│  四  │郵政匯款執據                  │十七張    │
├───┼───────────────┼─────┤
│  五  │保險書封套                    │一千張    │
├───┼───────────────┼─────┤
│  六  │保險書封面                    │一千四百張│
├───┼───────────────┼─────┤
│  七  │幸福人壽公司便條紙            │八千張    │
└───┴───────────────┴─────┘
【附表三】
┌───┬─────────────────┬───┐
│編  號│    應  沒  收 物  品  名  稱     │數  量│
├───┼─────────────────┼───┤
│  一  │附表一編號三、四、五、六、十三、十│九枚  │
│      │四、十五、四十九、五十三所示之要保│      │
│      │書上偽造之業務員「李麗雪」簽名    │      │
├───┼─────────────────┼───┤
│  二  │扣案如附表一所示張甘妹等人之幸福人│六十份│
│      │壽公司要保書                      │      │
├───┼─────────────────┼───┤
│      │扣案如附表一編號一、二、八、九、十│十八份│
│      │二、十六、十八、十九、二十七、三十│      │
│  三  │七、三十八、四十、四十一、四十四、│      │
│      │四十七、四十八、五十六、五十七號之│      │
│      │保險書                            │      │
├───┼─────────────────┼───┤
│  四  │保險書封套                        │一千張│
├───┼─────────────────┼───┤
│  五  │保險書封面                        │一千四│
│      │                                  │百張  │
└───┴─────────────────┴───┘
